臺灣臺南地方法院交通事件裁定　　　　 94年度交聲字第466號
移送機關　交通部公路總局嘉義區監理所臺南監理站
受處分人
即異議人　甲○○
上列受處分人因違反道路交通管理處罰條例案件，對於交通部公
路總局嘉義區監理所臺南監理站民國94年9月26日所為之裁決處
分（處分案號：嘉監南字第裁74-Z00000000號）聲明異議，本院
裁定如下：
    主  文
異議均駁回。
    理  由
一、聲明異議意旨略以：受處分人即異議人甲○○雖不否認於民
    國94年8月13日晚間9點52分左右，曾駕駛車牌號碼3E-5203
    號自用小客車，行經最高速限為時速100公里之國道1號高速
    公路北上273公里處時，遭內政部警政署國道公路警察局第
    四警察隊警員攔下，該警員隨即出示雷射槍測速器，並告知
    異議人當時之行車速度為時速122公里，同時發現異議人有
    未隨身攜帶駕駛執照之違規事實，進而當場開單舉發等事實
    。然而，異議人係因當日忘記帶錢包，而未攜帶任何證件，
    並非無駕駛執照；又當日執勤警員舉發異議人有超速之違規
    事由，並無測速照片可資佐證，故異議人不服原裁處，乃提
    起本件異議。
二、按汽車行駛於高速公路，而不遵管制之規定者，處汽車駕駛
    人新臺幣3千元以上6千元以下罰鍰，並記違規點數1點，道
    路交通管理處罰條例第33條第1項及第63條第1項第1款分別
    定有明文；又汽車行駛高速公路應依速限標誌指示，高速公
    路交通管制規則第5條第1項前段亦規定甚明。次按，汽車駕
    駛人，駕駛車輛未隨身攜帶駕駛執照者，處新臺幣3百元以
    上6百元以下罰鍰，道路交通管理處罰條例第25條第1項第3
    款則規定甚詳。
三、經查：
    （一）受處分人即異議人甲○○並不否認有於94年8月13日
          晚間9點52分左右，未隨身攜帶駕駛執照而駕駛車牌
          號碼3E-5203號自用小客車，行經最高速限為時速100
          公里之國道1號高速公路北上273公里處等事實。又其
          所駕駛之小客車，經內政部警政署國道公路警察局第
          四警察隊警員以雷射槍測速器，測得異議人當時之行
          車速度為時速122公里，有超速而不遵高速公路管制
          規定之違規行為，則有內政部警政署國道公路警察局
          公警局交字第Z00000000號舉發違反道路交通管理事
          件通知單及該警察隊94年9月2日公警四交字第094047
          1909號函影本各1份在卷足憑。
    （二）其次，本件執勤警員所使用之手提式雷射槍測速器，
          為LTI20-20 ULTRALYTE機種，編號UX009039號，乃國
          外先進科學儀器，因我國經濟部中央標準檢驗局尚未
          有檢定雷射槍測速器之規範，故在未有檢定規範以前
          適用國際檢驗規定（國外須經過檢定合格始得出廠）
          ，且該檢驗合格文件譯本，業經我國臺灣臺北地方法
          院公證人認證在案等情，則有內政部警政署國道公路
          警察局第四警察隊94年10月18日公警四交字第094047
          2169號函附之臺灣臺北地方法院公證處（戊）85年度
          認字第9836號認證書影本、該雷射槍測速器即LTI20.
          20實驗室及野外鑑測報告影本等資料各1份存卷可證
          。而由上開野外鑑測報告中可知，在測試條件為1條
          乾燥、直而平的雙線道路，天氣晴朗的白天在巡邏車
          旁手持LTI20.20（即本件相同型式之雷射槍測速器）
          測試，測試步驟則係同時使用經校驗過之警用雷達設
          備量測目標車輛速率，在下列標準目標車輛速率：0
          、10、20、30、40、50、60、70英哩/時，各取5組測
          值。大約在測試中途，目標車輛在移動中，接近測速
          設備時量測並記錄測值。當量測速率時，目標車輛距
          離在50和500英呎之間。並小心的讀取以降低因量測
          角度所造成之誤差。其測試之結論為：在此測試條件
          下，LTI20.20量測目標車輛速率精度為-1到+1英哩/
          時（參見野外鑑測報告第9頁）。此外，綜合各項測
          試結果，LTI20.20量測目標車輛速率範圍為-199到+1
          99英哩/時；而量測目標車輛速率精度則為-2到+1英
          哩/時（野外鑑測報告第12頁參照）。基此，足見本
          件執勤警員所使用之雷射槍測速器之準確度及正確性
          ，應均值得信賴。
    （三）何況本件執勤警員取締違規使用之雷射槍測速器，係
          利用紅外線單點測速，不受其他車輛干擾及天候影響
          ，當所測車輛行駛超速時，雷射槍測速器即予鎖定並
          顯示目標與施測者之距離，執勤警員再配合目視察看
          車道中車輛動態，確定安全無虞後才予攔查，亦據上
          述第四警察隊公警四交字第0940472169號函覆明確。
          而上開雷射槍測速器於94年5月25日，經專業機關進
          行校正檢查結果，可以正常操作使用一節，則有前述
          公警四交字第0940472169號函附之台灣光學有限公司
          檢驗報告單1紙在卷可考，故本件執勤警員對於受處
          分人即異議人甲○○違規超速行為之認定與舉發，經
          核應無錯誤之疑慮。因此，異議人於前述時、地，確
          有未隨身攜帶駕駛執照駕車，以及駕車行經最高速限
          為時速100公里之國道1號高速公路北上273公里處時
          ，其行車速度確為時速122公里，有超速而不遵管制
          規定等違規行為，應均無疑問。
    （四）又交通勤務警察或依法令執行交通稽查任務人員，開
          單舉發違反道路交通管理處罰條例所列之違規事實，
          經公路主管機關或警察機關所為之裁決處罰，本質上
          為行政處分，係公務員基於職務上權力，依法就特定
          之具體事件所為，並具有公法上效果之單方行政行為
          。而根據公務員為公法上行為具有公信力之原則，立
          法者乃於道路交通管理處罰條例及高速公路交通管制
          規則等交通法規中制定相關規定，使交通勤務警察或
          依法令執行交通稽查任務人員，在特殊情形下，當場
          不能或不宜攔截製單舉發時，得當機處置而就違規事
          實予以逕行舉發（參見道路交通管理處罰條例第7條
          之2等規定），以達成維護交通秩序及公共安全之行
          政目的。反之，若謂公務員之一切行政行為，均需預
          留充分之證據，以證明其所認定之事實為真，則國家
          行政勢必受到相當程度之阻礙，而且相關行政目的亦
          難以順利達成，故刑事訴訟法中就犯罪證據有關之規
          定，與屬於行政秩序罰之交通違規裁罰本旨不相符合
          之部分，自不在得以準用之列。從而，交通違規行政
          爭訟之舉證責任原理，應非如刑事案件中，必須超越
          任何合理懷疑，始可為有罪判決之嚴格證明程度，而
          係應與民事訴訟之舉證責任原理相類似，亦即，基本
          上應就行政機關與人民所各自主張有利於己之事實，
          分配其應盡之舉證責任，而非逕予適用刑事訴訟法上
          之「無罪推定」原則，此觀諸行政訴訟法第136條，
          規定行政訴訟程序準用民事訴訟法第277條舉證責任
          分配原則之立法意旨，即可明瞭。
    （五）本件受處分人即異議人甲○○雖辯稱：舉發警員並未
          提出違規超速照片可資佐證異議人有超速違規之情形
          等語，然異議人並未就本件執勤員警之舉發有誤，提
          出相關事證以供本院調查，且亦查無任何明確證據，
          足資證明執勤員警確有捏造事實違法取締之情事，故
          執勤警員本其維護交通秩序及道路安全職責所為之上
          述舉發，自應受到合法、正確之推定。此外，如前所
          述，公務員之一切行政行為，假如均需預留充分之證
          據，以證明其所認定之事實為真，則國家行政勢必受
          到相當程度之阻礙，而且相關行政目的亦難以順利達
          成，故交通勤務警察舉發交通違規事件時，只需其親
          眼所見而認定駕駛人確有違規行為，則其便可當機予
          以舉發，並非必須要有照片、錄影帶等其他客觀事證
          存在，始能據以取締開單。因之，足見異議人上開所
          辯，應非有理。
    （六）至於受處分人即異議人甲○○另辯稱：其當日係未攜
          帶證件，並非無駕駛執照等語。然原處分機關即交通
          部公路總局嘉義區監理所臺南監理站就異議人此部分
          之違規事實，亦係以異議人有「駕駛車輛未隨身攜帶
          駕駛執照」之違規事實，而裁處異議人罰鍰新臺幣3
          百元，經核於法並無不合，且該違規事實亦與異議人
          所指稱之內容一致，故異議人上開辯解，顯係對於原
          處分機關所認定之違規事實及裁處有所誤會，附此敘
          明。
四、綜上所述，受處分人即異議人甲○○於前述時、地，未隨身
    攜帶駕駛執照而駕駛自用小客車，並於行經最高速限為時速
    100公里之國道1號高速公路北上273公里處時，其行車速度
    為時速122公里，有超速而不遵守高速公路管制規定等違規
    事實既均可認定，則原處分機關即交通部公路總局嘉義區監
    理所臺南監理站，據此並引用上開道路交通管理處罰條例第
    33條第1項、第63條第1項第1款及第25條第1項第3款等規定
    ，並參酌違反道路交通管理事件統一裁罰基準表之相關內容
    ，而裁處異議人罰鍰共計新臺幣3千3百元，並記違規點數1
    點，於法即無不當。至本件異議內容，經核並無理由，故應
    予以駁回。
五、據上論斷，應依道路交通案件處理辦法第19條，裁定如主文
    。
中　　華　　民　　國　　94　　年　　11　　月　　14　　日
    　　　　　　　交通法庭    法　官　陳志成
以上正本證明與原本無異。
如不服本裁定應於送達後5日內向本院提出抗告狀（應附繕本）
。
      　　　　　　　　　　　　書記官　黃瓊蘭
中　　華　　民　　國　　94　　年　　11　　月　　14　　日
